臺灣高等法院臺南分院刑事裁定
110年度抗字第364號
抗  告  人  
即  被  告  林毓翔




選任辯護人  蕭敦仁律師
上列抗告人因違反毒品危害防制條例等案件，不服臺灣嘉義地方
法院中華民國110年4月21日所為延長羈押暨禁止接見、通信之裁
定（110年度訴字第76號），提起抗告，本院裁定如下：
    主  文
抗告駁回。
    理  由
一、原裁定意旨略以：被告因涉嫌毒品危害防制條例、組織犯罪
    防制條例等案件，由檢察官提起公訴，經法官訊問後，被告
    雖否認犯行，然本案有起訴書所載之證據可佐，足認被告涉
    嫌運輸、販賣、製造第三、四級毒品與參與犯罪組織之嫌疑
    重大，且所涉運輸、販賣、製造第三、四級毒品罪為法定本
    刑有期徒刑5年以上之重罪，被告之供述與其他同案被告所
    述尚有不符之處，基於趨吉避凶之基本人性，認被告因涉犯
    重罪誘發逃亡及勾串共犯之可能性極高，有相當理由足認被
    告有逃亡、勾串共犯之虞，非予羈押並禁止接見、通信，顯
    難進行本案追訴、審判、執行之程序，因而於民國110年1月
    28日諭知被告羈押並禁止接見、通信。因被告之羈押期間即
    將屆滿，被告經訊問後，認為：被告雖僅坦承車牌號碼000-
    0000號自用小客車為其所使用之車輛，及承租彰化縣○○鄉○○
    ○○路0段00號（下稱○○○○路房屋）、嘉義市○○路000巷000○0
    號（下稱嘉義○○路房屋）等處，然否認有起訴書所載和同案
    被告共同製造、運輸、販賣第三、四級毒品及參與犯罪組織
    犯行，但經審酌同案被告、其他證人之證述與其餘非供述證
    據，確足認定被告涉嫌起訴書所載犯罪嫌疑重大。其中製造
    、運輸、販賣第三、四級毒品罪，均為最輕本刑5年以上有
    期徒刑之罪，法定刑度非輕。被告就其被訴本案涉案情節所
    為辯解與其他同案被告、證人之證述顯有出入或難認合理。
    又本案犯罪之集團分工甚為縝密，犯罪規模龐大，犯罪集團
    成員警覺性甚高，為避免長期在同一地點製造毒品咖啡包，
    均於一處短期製造毒品咖啡包後，旋而尋覓次一製造毒品咖
    啡包之據點，多次變更製造毒品場所，毒品咖啡包成品與原
    料分處藏放，以避免同時遭緝獲、查扣，在偵蒐過程中，涉
    案人員見面或交易，使用多部車輛，或於見面時逕自換車駕
    駛，企圖使本案從最初出資階段，歷經招募人員、訂購原物
    料、機具、製造毒品咖啡包、出售毒品咖啡包等階段出現斷
    點，以避免任一環節遭查獲後，循線一舉緝獲全體涉案人員
    。以被告所涉犯之重罪及本案情節而言，有相當理由足認被
    告因為涉犯重罪而誘發逃亡、勾串共犯或證人之可能性極高
    ，且被告所涉本案公共利益危害程度非輕，本案全數被告均
    進行準備程序完畢，即將依照準備程序逐步進行調查證據、
    詰問證人之程序，基於遂行國家刑罰權之公益考量、本案訴
    訟進度與被告人身自由限制私益兩相衡量，認被告原先遭羈
    押與禁止接見、通信之原因與必要性仍然存在，難因命具保
    或限制住居、定期報到、限制出境、出海等侵害較小手段而
    消滅或顯著降低。被告復無刑事訴訟法第114條所列之情形
    ，因此，有予以繼續羈押及禁止接見、通信之必要，裁定被
    告自110年4月28日起延長羈押2月，並禁止接見、通信。
二、被告抗告意旨略以：本案乃緣於同案被告黃勝優指證被告知
    悉承租之○○○○路房屋係供製造、分裝毒品之用而涉嫌，惟黃
    勝優初於109年10月22日警、偵訊供述被告並不知情，而被
    告係在同年3、4月間因個人因素承租該房屋，於同年7月間
    轉租黃勝優後，迄至退租前，未曾再到過該租處，核與黃勝
    優於109年11月26日警詢供述：我在109年7月初在彰化○○○○
    路○段00號找到分裝地點後，就開始分裝，由同案被告陳宏
    文找10個人進駐該地點後，開始分裝等語相符，故黃勝優指
    證初與被告共同覓點承租，與事實不符。若被告確涉及本案
    大宗製造、販賣毒品，豈會經警搜索，僅查獲摻有毒品之K
    盤1件，無其他與製造、販賣毒品相關跡證？姑不論被告並
    未向同案被告黃勝優購買毒品，黃勝優於109年11月26日警
    、偵訊中分別供述：「其中最大出貨對象是林毓翔」及「（
    這24萬包毒品咖啡包有誰曾經來向你買過？）林毓翔」云云
    ，則被告既向黃勝優購毒，又豈會是同案被告黃勝優製造、
    販賣毒品集團成員之一？被告指認同案被告黃勝優，如何與
    其他涉案者勾串？被告對於證人即屋主許英豪供述被告向其
    承租房屋乙事並無爭執，而證人柯麗珍、李佩儒乃同案被告
    林韋汎接觸之對象，該二位證人與被告是否涉嫌本案無關。
    本案全數被告均已進行準備程序完畢，被告聲請傳喚之證人
    ，均在偵查程序應訊並具結在案，被告是否涉案，乃證據判
    斷問題，無勾串共犯或證人之虞，無羈押之必要。現全球因
    疫情關係，被告具保後，無離境之可能，得以侵害較小之具
    保、責付、限制住居或併定期赴警方單位報到等方式代替羈
    押而達保全目的，為此，提起抗告，請撤銷原裁定、發回或
    另為具保候傳裁定。
三、按被告經法官訊問後，認為犯罪嫌疑重大，而有下列情形之
    一，非予羈押，顯難進行追訴、審判或執行者，得羈押之：
    (一)逃亡或有事實足認為有逃亡之虞者。(二)有事實足認為
    有湮滅、偽造、變造證據或勾串共犯或證人之虞者。(三)所
    犯為死刑、無期徒刑或最輕本刑為5年以上有期徒刑之罪，
    有相當理由認為有逃亡、湮滅、偽造、變造證據或勾串共犯
    或證人之虞者。羈押被告，偵查中不得逾2月，審判中不得
    逾3月。但有繼續羈押之必要者，得於期間未滿前，經法院
    依刑事訴訟法第101條之規定訊問被告後，以裁定延長之；
    延長羈押期間，審判中每次不得逾2月。刑事訴訟法第101條
    第1項、第108條第1項、第5項分別定有明文。又司法院釋字
    第665號解釋所謂：「刑事訴訟法第101條第1項第3款規定，
    於被告犯該款規定之罪，犯罪嫌疑重大，且有相當理由認為
    有逃亡、湮滅、偽造、變造證據或勾串共犯或證人之虞，非
    予羈押，顯難進行追訴、審判或執行者，得羈押之。」等旨
    ，雖係將該第3款以犯重罪作為羈押原因之規定，限縮在併
    存有逃亡或滅證之虞等羈押原因時，始得予以羈押，但亦同
    時肯認此等羈押原因之成立要件，不必達到如第1款、第2款
    所規定之須有「客觀事實」足認為有逃亡或滅證之虞之程度
    ，祇以具有「相當理由」為已足。而重罪常伴有逃亡之高度
    可能，以趨吉避凶、脫免刑責、不甘受罰之基本人性，倘一
    般正常之人，依其合理判斷，可認為該犯重罪嫌疑重大之人
    具有逃亡之相當或然率存在，即已該當「相當理由」之認定
    標準，不以達到充分可信或確定程度為必要。以量化為喻，
    若依客觀、正常之社會通念，認為其人已有超過百分之五十
    之逃亡可能性者，當可認具有相當理由認為其有逃亡之虞。
    再執行羈押後有無繼續羈押之必要，仍許法院斟酌訴訟進行
    程度及其他一切情事而為認定，且羈押被告之目的，在於確
    保訴訟程序之進行、證據之存在、真實及確保刑罰之執行，
    而被告有無羈押之必要，以及羈押後其原因是否仍然存在，
    有無繼續羈押之必要，應否延長羈押，均屬事實認定問題，
    法院有依法審認裁量之職權，自得就具體個案情節予以斟酌
    決定，如就客觀情事觀察，法院許可羈押之裁定在目的與手
    段間之衡量並無明顯違反比例原則情形，即無違法或不當可
    言，且關於羈押原因之判斷，尚不適用訴訟上之嚴格證明原
    則，而應適用自由證明程序（最高法院104年度台抗字第285
    號裁定參照）。
四、經查：　
　㈠被告向證人許英豪承租○○○○路房屋作為分裝毒品咖啡包工廠
    ，及向證人鄭溢文承租嘉義○○路房屋作為毒品咖啡包成品藏
    放處所，並駕駛車牌號碼000-0000號自小客車分別販賣「彩
    虹小惡魔毒品咖啡包」與楊竣凱、杜雨帆，涉嫌參與製造、
    運輸、販賣第三、四級毒品之犯罪組織及販賣第三級毒品等
    犯行，依起訴書列舉之證據，除同案被告黃勝優之供述外，
    尚有同案被告許英豪、陳宏文、證人楊竣凱、杜雨帆及其他
    證人之供述，並有卷內其他非供述證據可資佐證。被告經警
    查扣除K盤外，另有行動電話多支及車牌號碼000-0000號白
    色賓士自小客車，與卷內監視器翻拍照片、000-0000號自小
    客車行跡路線圖可資比對。原審訊問被告後，認被告涉犯毒
    品危害防制條例第4條第3項、第4項之製造、運輸、販賣第
    三、四級毒品罪、組織犯罪防制條例第3條第1項後段之參與
    犯罪組織罪，犯罪嫌疑重大，所涉製造、運輸、販賣第三、
    四級毒品罪，均係法定最輕本刑5年以上有期徒刑之重罪，
    有勾串共犯、證人之虞，於110年1月28日諭知羈押並禁止接
    見、通信，尚無違誤。
　㈡本院審酌原審於羈押期間屆至前，訊問被告，認被告涉犯上
    開罪嫌，犯罪嫌疑重大，所涉為5年以上有期徒刑之重罪，
    況被告所涉參與犯罪組織罪嫌，依法有併宣告強制工作3年
    之可能性，有相當理由認被告因涉犯重罪而誘發逃亡之虞，
    縱現因疫情管制出境，無合法離境可能，但逃亡未必以離境
    方式為之。且被告否認被訴犯行，於原審準備程序爭執同案
    被告黃勝優、證人許英豪、楊竣凱、杜雨帆警詢及偵查中未
    經具結證言之證據能力，檢察官因而於原審準備程序聲請傳
    喚證人黃勝優、楊竣凱、杜雨帆到庭詰問，被告亦聲請傳喚
    證人黃勝優、楊竣凱、杜雨帆、許英豪、陳宏文到庭詰問，
    而依起訴書所附監所檢具之嘉義監獄接見錄音譯文，被告與
    參與製毒集團之同案被告蔡明圻等多人彼此熟識，被告涉嫌
    販賣毒品咖啡包之行為，亦據證人楊竣凱、杜雨帆於警詢、
    偵查中證述在卷，則被告為脫免刑責，亦有相當理由認有勾
    串共犯或證人之虞。故被告抗告意旨否認其犯罪嫌疑重大及
    逃亡可能，亦否認有勾串共犯或證人之虞，認無延長羈押之
    必要，尚屬無據。
　㈢又被告除本案涉重罪犯罪嫌疑重大，有相當理由認有逃亡及
    勾串共犯證人之高度可能性外，依查獲之證據顯示，所參與
    製毒集團犯罪組織，規模龐大，分工縝密，形成單線、橫向
    聯繫，多次更換製毒地點，製造斷點，以防止警、調跟監蒐
    證及追查，且已製造、販賣鉅額之毒品咖啡包流通市面，對
    於社會治安、公共利益危害甚鉅，無從以羈押以外之強制處
    分取代，權衡國家刑事司法權之有效行使、社會秩序及公共
    利益，被告人身自由之私益及防禦權受限制之程度，認對被
    告延長羈押之處分，係屬適當、必要，並無目的與手段間輕
    重失衡之情形。
五、綜上所述，原審法院認被告因涉犯重罪，有相當理由認有逃
    亡及勾串共犯、證人之虞，原羈押原因及必要性仍然存在，
    被告復無刑事訴訟法第114條所定如經具保聲請停止羈押，
    不得駁回之情形，依刑事訴訟法第101條第1項第3款、第108
    條第1項、第105條第3項之規定，裁定被告自110年4月28日
    起延長羈押2月，並禁止接見、通信，就追訴犯罪之國家與
    社會公益及被告人身自由之私益兩相衡量，核無違法、不當
    ，亦未違反比例原則，被告執前詞提起抗告，為無理由，應
    予駁回。
據上論斷，應依刑事訴訟法第412條，裁定如主文。
中　　華　　民　　國　　110 　年　　5 　　月　　14　　日
                    刑事第六庭  審判長法  官  張瑛宗
                                      法  官  林坤志
                                      法  官  林逸梅
以上正本證明與原本無異。
不得再抗告。
                                      書記官  施淑華
中　　華　　民　　國　　110 　年　　5 　　月　　14　　日